臺灣苗栗地方法院民事判決
                      111年度訴字第239號
原      告  吳鵑竹  
被      告  涂玉麟  

上列當事人間請求清償借款事件，本院於民國111年8月18日言詞
辯論終結，判決如下：
    主      文
被告應給付原告新臺幣壹拾伍萬肆仟元。
被告應於附表編號三三至編號二四○所示到期日，各給付原告如
附表編號三三至編號二四○所示之金額。
原告其餘之訴駁回。
訴訟費用由被告負擔。
    事實及理由
一、原告主張：被告前於民國108年12月12日向原告借款新臺幣
    （下同）100萬元，並簽立借據（下稱系爭借據），約定借
    款期間自108年12月12日起至128年12月11日止，並約定自10
    9年1月10日起至清償完畢止，每月10日前應給付原告連本金
    加利息之金額共5,500元；然被告僅於附表編號1至4所示日
    期清償共計22,000元，於109年5月以後即未還款，尚欠100
    萬元。為此，爰依借貸之法律關係，提起本件訴訟等語。並
    聲明：被告應給付原告100萬元，及自108年12月12日起至清
    償日止，按週年利率5%計算之利息。
二、被告則以：被告否認兩造間存有消費借貸關係，就系爭借據
    之形式上及實質上真正爭執，系爭借據係依照原告意思而於
    108年11月底填寫並交予原告，系爭借據雖有被告之印文，
    然無被告之簽名，且原告在系爭借據上無簽名或蓋印，兩造
    就消費借貸意思表示尚未合致；被告否認有自原告處取得原
    告給付之100萬元，原告未舉證證明上情，其提起本訴顯無
    理由等語，資為抗辯。並聲明：原告之訴駁回。
三、得心證之理由：
  ㈠當事人主張有利於己之事實，就其事實有舉證之責任，民事
    訴訟法第277條定有明文。金錢消費借貸契約為要物契約，
    當事人主張金錢消費借貸契約存在，應就借貸意思表示合致
    及借款業已交付之事實，負舉證之責任（最高法院109年度
    台上字第711號判決意旨參照）。原告主張與被告間成立消
    費借貸關係，為被告所否認，依前揭說明，原告自應就借貸
    意思表示合致及借款業已交付之事實，負舉證之責任。
　㈡私文書經本人或其代理人簽名、蓋章或按指印或有法院或公
    證人之認證者，推定為真正，民事訴訟法第358條第1項定有
    明文。原告提出系爭借據以證明被告確有向其借貸100萬元
    ，固經被告否認系爭借據之形式上真正。惟查，系爭借據係
    被告按原告之指示而撰擬後交付予原告，及系爭借據上關於
    被告姓名之印文為被告之印章所蓋印等事實，為被告所自認
    （見本院卷第53頁、第55頁至第56頁），足認系爭借據為具
    形式上證據力之文書，被告爭執系爭借據形式上真正，應不
    足採。
　㈢當事人主張之事實，經他造於準備書狀內或言詞辯論時或在
    受命法官、受託法官前自認者，無庸舉證。自認之撤銷，除
    別有規定外，以自認人能證明與事實不符或經他造同意者，
    始得為之，民事訴訟法第279條第1項、第3項定有明文。原
    告於111年7月28日審理程序中提出兩造間於109年3月19日、
    109年5月12日之通訊軟體LINE（下稱LINE）對話紀錄（下稱
    系爭對話紀錄），經被告當場表示系爭對話紀錄「是我跟原
    告的對話紀錄沒錯」在卷（見本院卷第57頁），是被告上開
    所述內容核屬民事訴訟法第279條第1項所規定之自認，除依
    同條第3項規定撤銷外，在辯論主義之範圍內有拘束法院之
    效力，應以該自認之事實作為裁判之基礎。被告嗣於111年8
    月18日審理程序中再為爭執系爭對話紀錄非兩造之對話紀錄
    ，可能是原告偷被告之手機去傳內容至原告之手機等語（見
    本院卷第162頁），乃撤銷自認，然上開自認之撤銷經原告
    表示不同意（見本院卷第162頁），被告亦未舉證證明該自
    認與事實不符，依法即不得再為爭執。從而，揆諸前揭說明
    ，系爭對話紀錄為兩造間對話之事實，堪以認定。
　㈣各當事人就其所主張有利於己之事實，均應負舉證之責，故
    一方已有適當之證明者，相對人欲否認其主張，即不得不更
    舉反證。又金錢借貸契約，固屬要物契約，應由貸與人就交
    付金錢之事實負舉證之責，惟若貸與人舉出借用人立據表示
    分期履行嗣已清償借款本息一部之證明，或提出借用人自己
    製作之文書已載明積欠借款之事實者，應解為貸與人就要物
    性之具備，已盡舉證責任（最高法院103年度台簡上字第20
    號判決意旨參照）。經查：
　1.原告於108年12月10日向台新國際商業銀行（下稱台新銀行
    ）借貸100萬元，並於同年月12日獲得放款100萬元一節，為
    兩造所不爭執（見本院卷第58頁）。而原告向台新銀行借貸
    之金額為100萬元，及約定依年金法計算期付金，平均攤還
    本息，借款利率合計為年息2.15％，自109年1月20日起至128
    年12月12日止，分240期償還，每月20日為繳款日，各期還
    款金額為5,008元至5,133元之間，最後一期為128年12月12
    日應繳付5,398元等情，有原告提出之動撥申請書、提前清
    償違約金說明及約定書、房屋抵押借款借據暨約定書、台新
    銀行繳息還本繳費收據、攤還金額試算明細附卷可稽（見本
    院卷第63頁至第67頁、第75頁、第107頁至第113頁）。參酌
    系爭借據記載借款日為108年12月12日至128年12月11日、借
    款金額為100萬元及被告應於109年1月10日起至清償完畢止
    ，每月10日前應付給原告5,500元等語，有系爭借據在卷可
    考（見本院卷第19頁），可徵系爭借據之借款日期、借款期
    間、借款金額均與原告向台新銀行上開所為借貸內容相同，
    且系爭借據所記載之分期各期付款時間略早於原告應向台新
    銀行償還分期借款之日，系爭借據所記載分期款項亦略高於
    原告應向台新銀行償還之分期款項債務。原告主張其向台新
    銀行為上開貸款是為了依系爭借據內容借貸予被告，之所以
    約定109年1月10日起開始交付各期還款就是要給付原告向台
    新銀行貸款之各期還款，系爭借據所載5,500元是本金加利
    息之金額，系爭借據之各期本金即原告向台新銀行貸款金額
    之各期本金數額等情，與系爭借據及上開原告向台新銀行貸
    款相關內容互核尚屬相符，亦與兩造間於109年3月19日LINE
    對話紀錄中將5,500元金額稱為「元月份繳貸款金額」、「
    繳2月份貸款」之內容合致，堪認原告上開主張應屬有據，
    可以採信。
　2.系爭借據為被告所撰擬、蓋印後交付予原告，已如前述。又
    觀諸系爭借據之內容（見本院卷第19頁），明確記載：「付
    款人（債權人）吳鵑竹」、「借款人（債務人）涂玉麟」、
    「給付金額：新台幣：壹佰萬元整」、「付款日期：中華民
    國108年12月12日」、「經雙方核對無誤，借款日為108年12
    月12日生效，借款日起至中華民國128年12月11日止。為期2
    0年為還款日期。還款日期109年元月10日起至清償完畢」、
    「借款人：涂玉麟；每月10日前應付給付款人：吳鵑竹；新
    台幣伍仟伍佰元整。（連本金加利息之金額）」、「借款日
    期：108年12月12日至128年12月11日止」及載明系爭借據係
    108年12月12日簽立等語。是依據系爭借據之內容，兩造間
    已存有100萬元之借貸意思表示合致甚明，且被告於108年12
    月12日已在系爭借據內明示承認原告給付100萬元而借款予
    被告，被告積欠原告100萬元借貸債務，並已約定該債務分
    期攤還方式、各期攤還金額。再參酌109年3月19日對話紀錄
    中（見本院卷第69頁），被告所稱「5500（元月份繳貸款金
    額）」、「繳2月份貸款。5500元」等語亦與系爭借據之分
    期清償金額5,500元吻合，並經被告陳稱上開對話紀錄中關
    於貸款金額之記載應該是其要匯給原告去繳清貸款等語（見
    本院卷第58頁），可知被告於系爭借據之第一期（109年1月
    10日）、第二期（109年2月10日之5,500元），確有依系爭
    借據所約定償付方式分期還款予原告，堪認被告簽署系爭借
    據後，曾依約對原告履行分期清償之承諾，揆諸前揭說明，
    原告就借款計100萬元予被告之要物性，業盡舉證之責，被
    告抗辯兩造間無借貸、原告未給付100萬元云云，未舉出任
    何反證，難認可採。
　㈤兩造間依據系爭借據所載分期應清償之款項5,500元係包含本
    金及利息乙情，已如前述，兩造就系爭借據即已約定利息金
    額，換算其借款利率應為週年利率1.6%【計算式：〔（5,500
    元×240期）-100萬元〕÷20年÷100萬元＝0.016】，顯低於法定
    利率，自無不當。雖原告主張本件借貸債務應依民法第203
    條規定按週年利率5%計算等語，然上開規定之適用前提為借
    款利息利率未經約定者，本件兩造間依系爭借據已約定利息
    金額，自無以法定利率計算利息之適用餘地。又原告自陳被
    告已清償附表編號1至4所示分期款項5,500元（見本院卷第5
    5頁），且兩造間依據系爭借據所約定之還款日期為109年1
    月10日起至清償完畢，並已約定分期償付之時間、金額，自
    應受上開約定之拘束，故原告請求自108年12月12日借款日
    起以法定利率計算利息之部分，尚非可採。
　㈥請求將來給付之訴，以有預為請求之必要者為限，得提起之
    ，民事訴訟法第246條定有明文。故凡居於未來履行狀態有
    實現給付之必要者，均可先行提起將來給付之訴。又按分期
    履行之債務，一部分已到期而未履行，對未到期部分，如有
    到期不履行之虞，原告得對此未到期部分，提起將來給付之
    訴，但不得請求法院就債務人未到期部分，為現在給付之判
    決，否則債務人之期限利益，將因債權人即原告提起給付之
    訴而被剝奪（最高法院96年度台上字第1305號判決意旨參照
    ）。觀諸系爭借據內容（見本院卷第19頁），兩造僅有分期
    付款之約定，其上既未記載「一期未履行，視為全部到期」
    等字樣，則不得以被告其中一期未履行，即認全部之分期借
    款清償期均已屆至。原告固得就本件言詞辯論終結時即111
    年8月18日，已到期之債務請求被告給付，而被告既未依系
    爭借據遵期履行，並否認其給付義務，足徵其就履行期尚未
    屆至之債務部分，確有到期不履行之虞，而有預為請求之必
    要。從而，扣除原告自陳被告已清償附表編號1至4所示分期
    款項5,500元部分（見本院卷第55頁），原告得請求被告給
    付已到期之154,000元，就尚未到期部分，亦得准為將來給
    付之判決，原告逾此範圍之請求，則為無理由。
四、綜上所述，原告依系爭借據及借貸之法律關係，請求被告給
    付原告154,000元；及於附表編號33至240所示之到期日，各
    給付原告如附表編號33至240所示之金額，於法有據，應予
    准許；逾此範圍之請求，則屬無據，應予駁回。
五、本件事證已臻明確，兩造其餘陳述及所提之證據，核與本件
    判決結果不生影響，爰不予逐一論述，併此敘明。
六、法院為終局判決時，應依職權為訴訟費用之裁判；各當事人
    一部勝訴、一部敗訴者，其訴訟費用，由法院酌量情形，命
    兩造以比例分擔或命一造負擔，或命兩造各自負擔其支出之
    訴訟費用，民事訴訟法第87條第1項、第79條分別定有明文
    。本件原告雖一部勝訴、一部敗訴，惟原告係因部分分期債
    務尚未屆清償期，應至清償期始得請求被告給付，故訴訟費
    用應命被告一造負擔，附此敘明。
七、訴訟費用負擔之依據：民事訴訟法第79條。本件原告雖一部
    勝訴、一部敗訴，惟原告係因部分分期債務尚未屆清償期，
    應至清償期始得請求被告給付，且敗訴部分僅部分利息，是
    本件訴訟費用由被告負擔為當，並諭知如主文第4項所示。
中　　華　　民　　國　　111 　年　　9 　　月　　1 　　日
                  民事第二庭  法  官  賴映岑
以上正本係照原本作成。
如對本判決上訴，須於判決送達後20日內向本院提出上訴狀。
如委任律師提起上訴者，應一併繳納上訴審裁判費。
中　　華　　民　　國　　111 　年　　9 　　月　　1 　　日
                              書記官  趙千淳